臺灣高等法院交通事件裁定　　　　　　 93年度交抗字第695號
抗　告　人　台北市交通事件裁決所
受 處分 人　甲○○
　　　　　　　　　　　號三樓
上列受處分人因違反道路交通管理處罰條例案件，原處分機關不
服臺灣士林地方法院，中華民國九十三年六月二十九日所為裁定
（九十三年度交聲字第一五四號），提起抗告，本院裁定如左：
    主  文
原裁定撤銷。
受處分人之異議駁回。
    理  由
一、抗告意旨略以：道路交通管理處罰條例第六十一條修正條文
    業經總統於民國九十三年四月二十一日以華總一義字第○九
    三○○○七七六○一號令修正公布，行政院並以命令公布自
    九十三年七月一日公布實施，且依交通部九十三年六月二十
    九日交路字第０九三００四０四三一號函釋該條文施行後案
    件之適用原則以「行為時」之法律處罰，則本案有關違反道
    路交通安全規則肇事致人受傷之處分，仍應依行為時道路交
    通管理處罰條例第六十一條第三項規定，處吊扣駕駛執照三
    個月云云。
二、原裁定意旨略以：異議人即受處分人甲○○於九十二年九月
    二十九日十七時二十分許，駕駛車號五Ｂ─七二五號營業小
    客車，沿臺北市○○路○段西向東行駛第一車道至同路段七
    六八巷口時，疏未注意車前狀況，其左前車頭撞及前方暫停
    欲左轉之車號ＢＢＰ─五九七號重型機車後車尾，隨後該重
    型機車又遭沿東向西行駛之車號九Ｎ─九六０營業小客車撞
    及，致該重型機車駕駛人鄭惟修左手臂挫傷之事實，為異議
    人自承在卷，並經證人鄭惟修具結證述綦詳（見原審九十三
    年五月三日訊問筆錄），復有臺北市○○○○○道路交通事
    故現場圖、補充資料表、談話記錄表、分析研判表等件影本
    在卷可稽，足證異議人未注意車前狀況以致肇事甚明，是異
    議人違反道路交通安全規則第九十四條第三項而肇事致人受
    輕傷之事實，甚為灼然。原處分機關依道路交通管理處罰條
    例第六十一條第三項規定裁處異議人吊扣駕駛執照三個月，
    固非無見，惟按異議人行為後，道路交通管理處罰條例第六
    十一條第三項業經總統於九十三年四月二十一日修正公布，
    並自九十三年四月二十三日生效施行，修正前道路交通管理
    處罰條例第六十一條第三項原係規定「汽車駕駛人駕駛汽車
    違反道路交通安全規則，因而肇事致人受傷者，吊扣其駕駛
    執照三個月至六個月」，修正後道路交通管理處罰條例第六
    十一條第三項則規定為「汽車駕駛人駕駛汽車違反道路交通
    安全規則，因而肇事致人受傷者，記違規點數三點」，修正
    前後法律顯有不同，應認係屬法律之變更。再參照司法院大
    法官會議第一四二號解釋意旨、現行稅捐稽徵法第四十八條
    之三「納稅義務人違反本法或稅法之規定，適用裁處時之法
    律。但裁處前之法律有利於納稅義務人者，適用最有利於納
    稅義務人之法律。」之規定及行政秩序罰法草案第三條亦明
    定「從新從輕原則」，堪認行政秩序罰案件仍應有「從新從
    輕原則」之適用。從而，本件比較新舊法之結果，應認修正
    後之新法較有利於行為人，自應適用修正後道路交通管理處
    罰條例第六十一條第三項規定予以裁處，原處分機關未及適
    用新法，逕予援引修正前道路交通管理處罰條例第六十一條
    第三項規定而為裁決，於法尚有未合，即屬無從維持，自應
    予以撤銷，另依新法規定予以記違規點數三點云云。
三、經查：
（一）、按汽車行駛時，駕駛人應注意車前狀況及兩車併行之間
        隔，並隨時採取必要之安全措施，道路交通安全規則第
        九十四條第三項定有明文；汽車駕駛人，駕駛汽車違反
        道路交通安全規則，因而肇事致人受傷者，吊扣其駕駛
        執照三個月至六個月，修正前道路交通管理處罰條例第
        六十一條第三項亦有規定。嗣道路交通管理處罰條例第
        六十一條第三項於九十三年四月二十一日修正公布，並
        經行政院以同年六月三十日院臺交字第0930086684號令
        發布定自九十三年七月一日施施行，修正為：「汽車駕
        駛人，駕駛汽車違反道路交通安全規則，因而肇事致人
        受傷者，記違規點數三點；致人重傷者，吊扣其駕駛執
        照三個月至六個月」。
（二）、查受處分人甲○○於九十二年九月二十九日十七時二十
        分駕駛車號五Ｂ─七二五號營業小客車，沿臺北市○○
        路○段西向東行駛第一車道至肇事地點時，其左前車頭
        撞及沿同方向行駛之車號ＢＢＰ─五九七號重型機車後
        車尾，該重型機車又遭沿東向西行駛之車號九Ｎ─九六
        ０營業小客車撞及而肇事，經警舉發「未注意車前狀況
        ，違反道路交通安全規則因而肇事致人受傷」之違規，
        固無疑義。惟查，行政處分是否合法，原則上應以行政
        處分「作成時」之事實狀態與法律狀態為準；例外情形
        為法規事後變更而具有溯及之效力，或是自始有程序或
        方式違法之行政處分，因依法得補正而予以補正，成為
        自始合法（法務部93年12月1 日法律決字第0930047797
        號函參看)。 （核准土地征收處分之是否違法，其判別
        之基準時，應以核准機關於核准時所依據之法律以為斷
        縱核准當時所依據之法律事後變更，除法律有特別規定
        外，尚不因該項變更而受影響。最高行政法院79年判字
        第1590號判決持相同看法。）本件道路交通管理處罰條
        例第六十一條修正條文固經總統於九十三年四月二十一
        日以華總一義字第○九三○○○七七六○一號令修正公
        布，然行政院以命令公佈自九十三年七月一日公布實施
        ，不適用中央法規標準法第十三條，「自公布之日起算
        至第三日起發生效力」之規定，則本案有關違反道路交
        通安全規則肇事致人受傷之處分，仍應依行為時道路交
        通管理處罰條例管理處罰條例第六十一條第三項規定，
        處吊扣駕駛執照三個月。
（三）、原裁定撤銷原處分，諭知異議人駕駛汽車違反道路交通
        安全規則，因而肇事致人受傷，記違規點數參點云云，
        雖非無見。然查：、原裁定以異議人行為後，道路交
        通管理處罰條例第六十一條第三項業經總統於九十三年
        四月二十一日修正公布，並自九十三年四月二十三日生
        效施行云云；惟道路交通管理處罰條例第六十一條修正
        條文，行政院以命令公布自九十三年七月一日實施，原
        審於九十三年六月二十九日裁定時，該修正條文尚未施
        行，原審竟據以裁罰，已非合法；、又原裁定以修正
        前道路交通管理處罰條例第六十一條第三項原係規定「
        汽車駕駛人駕駛汽車違反道路交通安全規則，因而肇事
        致人受傷者，吊扣其駕駛執照三個月至六個月」，修正
        後道路交通管理處罰條例第六十一條第三項則為「汽車
        駕駛人駕駛汽車違反道路交通安全規則，因而肇事致人
        受傷者，記違規點數三點」，修正前後法律顯有不同，
        參照司法院大法官會議第一四二號解釋意旨、現行稅捐
        稽徵法第四十八條之三之規定及行政秩序罰法草案第三
        條，堪認行政秩序罰案件仍應有「從新從輕原則」之適
        用，比較新舊法之結果，應認修正後之新法較有利於行
        為人，應適用修正後道路交通管理處罰條例第六十一條
        第三項規定云云，縱認係屬法律之變更，因行政處分應
        依行為時所依據之法律以為斷，縱法律事後變更，除法
        律有特別規定外，尚不因該項變更而受影響已如前述，
        其見解尚非允洽。原裁定既有前開瑕疵，即非可維持，
        自應由本院予以撤銷。
（四）、本件原聲明異議意旨略以：本件事故為一般車禍，ＢＢ
        Ｐ─五九七號重型機車駕駛人並無大礙，事後已達成民
        事和解，因目前營業小客車經營困難，如吊扣駕駛執照
        ，將導致異議人生活陷入困境，請求從輕處分云云，尚
        非指摘原處分有何違法之處，其聲明異議為無理由，應
        予駁回。
四、據上論斷，應依道路交通案件處理辦法第26條，刑事訴訟法
    第413 條後段，裁定如主文。
中　　華　　民　　國　　94　　年　　1 　　月　　12　　日
                  刑事第十六庭審判長法  官  曾德水
                                    法  官  楊炳禎
                                    法  官  江國華
以上正本證明與原本無異。
不得再抗告。
                                    書記官　陳秋萍
中　　華　　民　　國　　94　　年　　1 　　月　　13　　日
